臺灣士林地方法院刑事判決　　　　　　　　　　　　九十一年度交易字第一三八號
　　公　訴　人　臺灣士林地方法院檢察署檢察官
　　被　　　告　乙○○
右列被告因業務過失傷害案件，經檢察官提起公訴（九十年度偵字第一一一五五號）
，本院判決如左：
    主  文
乙○○從事業務之人，因業務上之過失傷害人致重傷，處有期徒刑貳月，如易科罰金
以參佰元折算壹日。
    事  實
一、乙○○以駕駛營業小客車載送乘客為業，為從事駕駛業務之人，於民國九十年六
    月十一日上午九時四十五分許，駕駛車號Ｂ９─一七八號營業小客車，由南往北
    行經臺北市○○區○○路一四九號前時，原應注意車前狀況，並隨時採取必要之
    安全措施，且按當時狀況天候晴、日間有自然光線、道路為直路、乾燥、無缺陷
    、且無障礙物、視距良好，並無不能注意之情形，竟疏未注意當時由西向東徒步
    違規穿越士商路接近向北車道之丙○○，未提前煞車或採取閃避等必要之安全措
    施，而以左前車頭撞上進入向北車道之丙○○，致丙○○倒地受有頭部外傷合併
    左側顱內出血、右側下肢骨折等傷害及右側肢體無力、語言障礙等重傷害，經乙
    ○○與附近拖吊場警衛報警後（未報明肇事者姓名），對於未發覺之犯罪而向前
    來處理之員警自首而接受裁判。
二、案經丙○○訴由臺北市政府警察局士林分局報請臺灣士林地方法院檢察署檢察官
    偵查起訴。
    理  由
一、訊據被告乙○○固承認以駕駛計程車為業，於右開時、地駕車與告訴人丙○○發
    生車禍等情，然否認其有過失，辯稱係告訴人衝過來撞上伊之計程車左前側葉子
    板附近，並非伊去撞告訴人，告訴人不在伊之車前，伊無法注意，告訴人且係違
    規穿越馬路，伊沒有過失，又伊當天是要去驗錶，車上沒客人云云。經查：(一)有
    關肇事現場及車損情況，有現場照片九張及道路交通事故調查報告表、道路交通
    事故補充資料表各乙紙在卷可按。(二)告訴人於警訊中指稱當天伊欲穿越馬路至對
    面，已經穿越至對面車道，被車號Ｂ９─一七八號營業小客車撞到，致伊受傷，
    因被告開得非常快，伊有先看左方沒車才穿越馬路，當走到中線時看見該車離很
    遠，伊想不會撞到，伊就繼續行走等語。被告則辯稱係告訴人來撞伊車左前葉子
    板附近，不是伊去撞告訴人等語。然查，車禍後告訴人係倒在被告車之左前方等
    情，業據證人甲○○到庭證述在卷，按被告之車原係行進之中，茍係告訴人自己
    衝過來撞到被告車之左前葉子板附近，告訴人應會倒在該車之左側葉子板附近或
    之後的位置，不應倒在被告車之左前方，足見被告辯稱是告訴人自己來撞的說法
    ，已難採信。又告訴人右側下肢有骨折之情形，位置大約在膝蓋以下小腿部位，
    有診斷證明書乙紙與急診病歷在卷可稽，依其受傷情形，若是告訴人來撞被告之
    車，其撞擊力應不會大到足以導致下肢骨折的程度，且告訴人下肢骨折位置大約
    為汽車保險桿之高度，並非被告所辯稱撞到左前葉子板或引擎蓋等部位之高度，
    已足認係被告前車頭撞擊告訴人。且依雙方行進路線觀之，告訴人是由西向東橫
    向穿越道路，被告係由南向北行駛，若是告訴人來撞被告車之左側，應是身體正
    面受傷，何以告訴人之右側下肢會骨折？自係告訴人走到被告車前，被告車頭才
    會撞到告訴人右側。綜上，足認本件是被告之左前車頭撞上告訴人的右側，應認
    被告所辯並非事實。(三)按駕駛人應注意車前狀況，並隨時採取必要之安全措施，
    道路交通安全規則第九十四條第三項定有明文，被告為駕駛人自應注意上述道路
    交通安全規定，且車禍當時天候晴、日間自然光、路面乾燥無缺陷、視距良好無
    障礙物，業經員警載明於交通事故調查報告表，被告並無不能注意之情事，竟疏
    未注意車前狀況，以致肇事，造成告訴人受有前揭傷害，被告對本件車禍之發生
    ，顯有過失。又該車前狀況並非僅限於應注意同一車道車與車間距離，按行車時
    常有其他車輛或行人有權或無權進入車道之突發狀況，駕駛人本應注意前方週遭
    可能侵入其車道之狀況而預作安全措施，被告辯稱該道路交通安全規則第九十四
    條第三項只指同一車道內車與車之距離等語，並不可採。而本案經送行車事故鑑
    定及覆議鑑定結果，所為判斷亦認為被告未注意車前狀況，有臺北市車輛行車事
    故鑑定委員會九十一年一月二十九日北鑑審字第九０六０三八二五００號鑑定意
    見書、臺北市政府交通局九十一年四月八日北市交鑑意字第五八一五號覆議意見
    書在卷可稽。(四)告訴人因本件被告過失行為，導致受有如事實欄所載之傷害，有
    財團法人新光吳火獅紀念醫院九十年八月二十三日診斷證明書乙紙及病歷乙冊在
    卷可按。其右側肢體無力、語言障礙，據財團法人新光吳火獅紀念醫院約一年半
    追蹤治療與觀察，認為病癒之可能極小，有該院九十一年十二月九日（九十一）
    新醫醫字第一一九０號函在卷可稽，應認告訴人之語能毀敗，右側肢體所受傷害
    已達難以治癒之程度，應構成重傷。而告訴人所受前述傷害及重傷害係因被告上
    開過失行為所致，則與被告過失行為間，有相當之因果關係。至於被告聲請向榮
    民總醫院調閱告訴人之病歷，然被告並不能確定告訴人在榮民總醫院有病歷，只
    是猜測告訴人可能有在榮民總醫院看過病，其既非確定有效之證據方法，本院無
    從准其聲請。(五)告訴人係行人，依據道路交通安全規則第一百三十四條第一款規
    定，不得在設有行人穿越道一百公尺範圍內穿越道路，而離肇事地點最近約六十
    六公尺處即有行人穿越道，有道路交通事故調查報告表可稽，告訴人竟違規擅自
    穿越道路以致肇事，應認其就系爭事故及傷害之發生與有過失。至於被告辯稱告
    訴人是跑過來撞到伊車，並舉證人甲○○為證，惟證人甲○○到庭證稱伊並未看
    到撞擊的一瞬間，伊當時有看到北士商前有一人影沿人行道走過去，但不能確定
    就是被害人，伊是聽到煞車聲才轉頭等語，按證人甲○○既是聽到煞車聲才轉頭
    ，並未看到撞擊之一瞬間，尚難證明被告所陳屬實。(六)綜上，本件事證明確，被
    告過失犯行洵堪認定，應予依法論科。
二、被告係以駕駛計程車為業，為從事駕駛業務之人，縱使被告當日駕駛該計程車是
    要去驗錶，其駕駛行為仍屬被告業務上之行為，有最高法院七十一年度台上字第
    七○九八號、七十五年度台上字第一六八五號判例意旨可參。核被告所為，係犯
    刑法第二百八十四條第二項後段之業務過失致重傷罪。又被告於肇事後以行動電
    話報警並停留現場等待警方處理且坦承肇事，有自首調查報告表及被告行動電話
    通聯紀錄各乙紙在卷，被告對於未發覺之犯罪自首而接受裁判，應依刑法第六十
    二條前段之規定減輕其刑。爰審酌被告未注意車前狀況之過失程度、告訴人受有
    如事實欄所載之重傷害及告訴人亦與有過失之程度、被告迄未與告訴人達成和解
    賠償損害，並其犯罪後之態度等一切情狀，量處如主文所示之刑，併予宣告易科
    罰金之折算標準。
據上論斷，應依刑事訴訟法第二百九十九條第一項前段、刑法第二百八十四條第二項
後段、第四十一條第一項前段、第六十二條前段、罰金罰鍰提高標準條例第一條前段
、第二條，判決如主文。
本案經檢察官陳家美到庭執行職務。
中      華      民      國    九十一    年    十  二    月    二十七    日
                                臺灣士林地方法院刑事第一庭
                                    法  官  高  愈  杰
右正本證明與原本無異。
如不服本判決，應於送達後十日內，向本院提出上訴狀。
            書記官  蘇  彥  宇
中      華      民      國    九十一    年    十  二    月    三十一    日
附錄本案論罪科刑法條全文：
刑法第二百八十四條第二項後段：
因過失傷害人者，處六月以下有期徒刑、拘役或五百元以下罰金。致重傷者，處一年
以下有期徒刑、拘役或五百元下罰金。
從事業務之人，因業務上之過失傷害人者，處一年以下有期徒刑、拘役或一千元以下
罰金。致重傷者，處三年以下有期徒刑、拘役或二千元以下罰金。
